【裁判字號】    91,聲,1167
【裁判日期】    920313
【裁判案由】    
【裁判全文】
臺灣臺中地方法院民事裁定  九十一年度聲字第一一六七號
    聲  請  人  丙○○
                甲○○
    共      同
    代  理  人  乙○○      住台北市○○○路○段一三九號九樓之三
    相  對  人  福懋油脂股份有限公司
                            設.
    法定代理人  丁○○      住.
    代  理  人  甘龍強律師
右聲請人聲請選任臨時管理人事件，本院裁定如左：
    主      文
聲請駁回。
聲請程序費用由聲請人負擔。
    理      由
一、本件聲請意旨略以：相對人於民國八十八年六月二十四日召集八十八年度股東常
    會，因召集程序違法，第三人李敏平乃提起撤銷該股東會決議之訴，並經本院以
    八十八年度訴字第二八一九號判決勝訴，李敏平乃另聲請本院假處分裁定禁止丁
    ○○、許忠明、黃強及中港投資股份有限公司（以下簡稱中港公司）依該股東常
    會決議錄第四項「選舉事項」當選董事之決議，親自或指定代表人執行董事職務
    確定在案。而因丁○○等人嗣曾聲請撤銷該假處分遭駁回確定，故該假處分之效
    力仍然存在，丁○○等人仍不得行使董事之職務。是丁○○現既為相對人之董事
    長，許忠明、黃強及中港公司代表人黃朝章則均為相對人董事，伊等即因上開假
    處分全體不能行使職權，致相對人有受損害之虞，聲請人為相對人之股東，屬利
    害關係人，爰依公司法第二百零八條之一規定，聲請選任臨時管理人等情，並提
    出聲請人持股證明二份、本院八十九年度裁全九字第三五九五號、臺灣高等法院
    台中分院（以下簡稱台中高分院）九十一年度抗字第六五五號及最高法院九十一
    年度台上字第一一八八號民事裁定各一件、八十八年股東常會議事錄、八十九年
    股東常會議事錄、九十年第一次股東臨時會議事錄、九十年股東常會議事錄及九
    十一年股東常會議事錄各一份、臺灣臺中地方法院檢察署八十九年度偵字第一六
    三七五、一六五八五號起訴書一件為證。
二、相對人抗辯意旨略以：相對人其他股東因見前開假處分致使八十八年股東常會所
    決議選任之全體董監事無法執行職務，乃聲請法院選任臨時管理人，而經本院裁
    定選任張學志會計師為相對人之臨時管理人確定，經濟部並因而准將相對人法定
    代理人變更登記為張學志，其後該臨時管理人張學志會計師並召開九十年度第一
    次股東臨時會，決議修改章程及改選董監事，而由丁○○、許忠明、黃強、中港
    公司代表人黃朝章當選為董事，並於九十年一月十九日就職。是上開假處分固禁
    止丁○○等人依相對人八十八年度股東常會當選董事之決議執行董事職務，惟並
    非剝奪伊等當選董事之資格，故相對人目前之董事丁○○、許忠明、黃強及中港
    公司代表人黃朝章既係依九十年度第一次股東臨時會選舉決議而當選，自屬合法
    ，從而，該等董事執行執務即無違反上揭假處分效力之問題，亦即並無因該假處
    分而不能執行職務情形，是聲請人聲請選任臨時管理人，自有未合等語。
三、按董事會不為或不能行使職權，致公司有受損害之虞時，法院因利害關係人或檢
    察官之聲請，得選任一人以上之臨時管理人，代行董事長及董事會之職權，但不
    得為不利於公司之行為，公司法第二百零八條之一第一項固定有明文。惟查，相
    對人曾於八十八年六月二十四日舉行股東常會，並於會中決議選任丁○○、許忠
    明、黃強、中港公司代表人黃朝章、中港公司代表人林鑫堯等人為董事，任期三
    年（即自八十八年六月二十四日起至九十一年六月二十三日止），即日生效，有
    聲請人提出之八十八年股東常會議事錄及相對人提出之公司變更登記事項卡影本
    各一份在卷可憑。然其後相對人股東李敏平等人主張該股東常會之召集程序違反
    法令，以相對人為被告，對之提起撤銷股東會決議之訴，而由本院於八十九年三
    月十五日以八十八年度訴字第二八一九號判決該股東常會之決議應予撤銷，嗣並
    經台中高分院於九十一年一月二十二日以八十九年度上字第四二一號判決駁回上
    訴，其後再經最高法院以上訴不合法為由，於九十一年六月二十日以九十一年度
    台上字第一一八八號裁定駁回上訴確定，有該等判決書及裁定書附卷可據。其間
    李敏平因認就該有爭執之股東常會決議效力有定暫時狀態之必要，復另聲請假處
    分禁止該等董事行使職權，而於八十九年五月三十一日得有本院定暫時狀態之裁
    定，丁○○等人不服，提起抗告，經台中高分院於九十年十月十七日駁回抗告確
    定等情，亦有本院八十九年度裁全九字第三五九五號及台中高分院九十年度抗更
    （二）字第一一二四號裁定附卷可參。而因相對人上開股東常會所決議選任之董
    事全體均遭法院假處分不能行使職權，故相對人之股東林淑鑾、鍾金元二人即執
    此據以聲請選任管理人，由本院於八十九年十一月十四日以八十九年度聲字第九
    四五號裁定選任張學志會計師為相對人之臨時管理人，李敏平聲明不服，提起抗
    告，經台中高分院於九十年五月十日以九十年度抗字第一六五號裁定駁回其抗告
    ，已告確定，有上開裁定書在卷可按。嗣張學志會計師即於九十年一月十九日召
    集股東臨時會修改章程及改選董監事，而決議將原章程所定相對人應設董事五人
    之規定修訂為應設董事四人，並依該修正後章程之規定，為選任丁○○、許忠明
    、黃強及中港公司代表人黃朝章等四人為董事之決議，任期自九十年一月十九日
    至九十三一月十八日止，此亦有相對人九十年第一次股東臨時會議事錄及公司變
    更登記事項卡附卷足稽。是玆應審究者，厥為上開股東臨時會所選任之四名董事
    即丁○○、許忠明、黃強及中港公司代表人黃朝章，應否受前揭假處分羈束，而
    有全部董事不能行使職權情事，此亦為聲請人與相對人間爭執重點之所在。經查
    ：
（一）公司與董事間之關係，係因選任行為及承諾表示而成立之委任關係（公司法第
      一百九十二條第三項參照），亦即董事之選任，須經股東會之選任決議，並由
      公司基於該選任之決議，與當選人締結委任契約始生效力，蓋股東會僅係公司
      法人之意思決定機關，其為董事選任之決議本身尚不能對外直接發生效力，當
      選人亦不因之即受拘束，須由公司基於股東會選任董事之決議，而對當選人為
      要約，經當選人承諾而成立。因此，選任董事之股東會決議，如經法院判決撤
      銷，則於判決未確定前，該決議依然有效，惟若判決確定，則該決議即自判決
      確定時起溯及於決議時無效，並因而導致董事之選任全部無效，從而，被選任
      人自始即非董事，應另行召集股東會改選董事。而據本院八十九年度裁全九字
      第三五九五號及台中高分院九十年度抗更（二）字第一一二四號裁定觀之，該
      假處分確定裁定之內容，既係禁止債務人丁○○、許忠明、黃強及中港公司依
      相對人八十八年六月二十四日八十八年度股東常會決議錄第四項「選舉事項」
      當選董事之決議，親自或指定代表人執行相對人之董事職務，則上開假處分裁
      定顯然係禁止相對人八十八年股東常會所決議選任之五名董事即丁○○、許忠
      明、黃強、中港公司代表人黃朝章、中港公司代表人林鑫堯執行董事職權。然
      其後相對人既經法院選任之臨時管理人張學志會計師另行於九十年一月十九日
      召集舉行九十年第一次股東臨時會，決議變更章程及選任丁○○、許忠明、黃
      強、中港公司代表人黃朝章等四人為董事，而斯時上開八十八年股東常會之決
      議又尚未經法院判決撤銷確定致董事之選任歸於無效，則相對人顯然係於該股
      東常會所決議選任之五名董事任期中提前改選，故觀之前揭九十年第一次股東
      臨時會議事錄，固僅載明改選董監事議案，而未同時於議程中就現任董事為解
      任之決議，然既有改選之事實，則改選當選之董事，依民法第五百二十八條規
      定接受公司之委託，於就任時起，即生民法委任之效力，又就任日期，參照民
      法第五百三十條規定，不即為拒絕之通知時，視為允受委任，是上開股東臨時
      會既就當選之董事任期決議自九十年一月十九日至九十三年一月十八日止，則
      應認現任董事於新任董事就任日即九十年一月十九日即視為提前解任，而生解
      任之效力。因之，相對人既基於前揭九十年第一次股東臨時會選任丁○○、許
      忠明、黃強及中港公司代表人黃朝章等四人為董事之決議，而另與之締結委任
      契約，則丁○○、許忠明、黃強及中港公司代表人黃朝章行使董事職權，自形
      式上觀之，實難認有何違反上開假處分裁定內容之可言。
（二）聲請人雖一再主張相對人八十八年股東常會之決議已經法院判決撤銷確定，且
      丁○○等人聲請撤銷上開假處分亦遭裁定駁回確定，故該假處分之效力仍然存
      在，應繼續禁止丁○○等人繼續執行職務云云。然相對人八十八年股東常會之
      決議固已經法院判決撤銷確定，惟此僅使依據該次股東常會之決議所為董事之
      選任無效，尚不得遽而推論相對人九十年第一次股東臨時會所為選任董事之決
      議亦為無效，況前開假處分之裁定內容又僅係明文禁止丁○○、許忠明、黃強
      及中及中港公司依相對人八十八年度股東常會當選董事之決議，親自或指定代
      表人執行相對人之董事職務，縱使該假處分之效力仍然存在，本院亦無從置該
      假處分裁定所明示之文義於不顧，擴張解釋為丁○○、許忠明、黃強及中港公
      司代表人黃朝章依相對人九十年第一次股東臨時會選任董事之決議，而當選為
      董事後，伊等自九十年一月十九日就任後行使董事之職權亦在禁止之列。至於
      相對人於上開假處分已明示禁止丁○○、許忠明、黃強及中港公司代表人黃朝
      章行使董事之職權後，竟於九十年第一次股東臨時會另行決議選任伊等為董事
      ，該股東臨時會所為選任董事之決議，是否合法有效，因選任法人臨時管理人
      事件，係屬非訟事件性質（非訟事件法第六十五條參照），法院於為准駁之裁
      定時，僅能就形式上審查其聲請是否合法，及就程序上審查有無董事不能行使
      職權情事，故對於此一涉及實體事項之爭執，自非於本件裁定程序所得審究。
四、綜上所述，聲請人聲請選任本件臨時管理人時，相對人既已於上開假處分後，由
    本院選任之臨時管理人張學志會計師另行於九十年一月十九日召集舉行九十年第
    一次股東臨時會，並於議程中為選任四名新董事即丁○○、許忠明、黃強及中港
    公司代表人黃朝章之決議，即日生效，則該等改選之新董事自可行使職權，尚無
    選任臨時管理人之必要。從而，聲請人所為本件選任臨時管理人之聲請，即無必
    要，不應准許。
五、依非訟事件法第八條第二項，民事訴訟法第九十五條、第七十八條裁定如主文。
中      華      民      國    九十二    年      三      月     十三     日
                                    臺灣臺中地方法院民事第一庭
~B法      官  吳美蒼
右為正本係照原本作成
如對本裁定抗告須於裁定送達後十日內向本院提出抗告狀
中      華      民      國    九十二    年      三      月     十三     日
~B法院書記官


司法院資訊處製作；財團法人民間司法改革基金會備份。
